臺灣高等法院臺中分院刑事判決　　　　　　　　　九十三年度上訴字第一四四六號
　　上　訴　人　臺灣臺中地方法院檢察署檢察官
　　上　訴　人
　　即　被　告　甲○○
　　被　　　告　丁○○
　　被　　　告　庚○○
右列上訴人等因被告等妨害自由等案件，不服臺灣臺中地方法院九十二年度訴字第二
七二○號中華民國九十三年七月九日第一審判決（起訴案號：臺灣臺中地方法院檢察
署九十一年度偵字第一六九九一號、九十二年度偵字第一五二三七號），提起上訴，
本院判決如左：
    主　　  文
原判決撤銷。
甲○○、丁○○共同連續私行拘禁，甲○○，累犯，處有期徒刑壹年貳月；丁○○處
有期徒刑拾月。
庚○○共同私行拘禁，處有期徒刑陸月，如易科罰金以佰元折算壹日。
　  事  　　實
一、甲○○前因肅清煙毒條例案件，經法院判處有期徒刑三年四月確定，於民國八十
    五年七月三十日假釋出監，於八十七年二月二十八日假釋期滿未經撤銷假釋以已
    執行論。
二、緣綽號「阿火」之乙○○（現由原審法院審理中）係專門從事以人頭申辦信用卡
    、現金卡、貸款、購車等違法行為之人，其以臺中市○○路三三九號「企業家檳
    榔攤」為據點，陸續結識進而以甲○○、丁○○、庚○○、丙○○、己○○及綽
    號「阿全」之成年男子名義進行上開不法事項。其中丁○○、丙○○及己○○三
    人，並因此寄住在前揭檳榔攤二樓。九十一年一月三十日，乙○○指示甲○○向
    「富來小客車租賃有限公司」（下稱富來公司）租用車牌號碼三Ｊ—七四七八號
    自用小客車，並要求丙○○擔任連帶保證人。租得該車後，乙○○復命令丙○○
    駕駛該車搭載己○○返回桃園住處拿身分證以便辦理貸款。因丙○○及己○○均
    不願繼續充當乙○○之人頭，遂於九十一年二月四日，共同駕駛該車離開「企業
    家檳榔攤」，並前往友人鍾文竟位於臺中市○○○路四○八號住處躲藏。乙○○
    隨即派人尋找丙○○、己○○，得知該二人之藏匿處所後，乙○○等人即為以下
    之行為：
  (一)乙○○乃與甲○○、丁○○、庚○○及「阿全」共同基於私行拘禁之犯意聯絡，
    先於九十一年二月十五日晚間十一時許，由乙○○夥同甲○○、庚○○、「阿全
    」進入前開鍾文竟住處，違反己○○之意願，將己○○強押上前揭三Ｊ—七四七
    八號自用小客車（丙○○因即時躲藏而未遭同時押走），載回「企業家檳榔攤」
    ，為避免己○○再度逃離，甲○○、庚○○及「阿全」復於翌日即九十一年二月
    十六日凌晨，在丁○○不知情亦未參與之情形下，分別持鋁棒（未扣案）或徒手
    毆打己○○，致己○○受有頭部外傷及背部、右髖、雙肘、右大腿、左膝挫傷等
    傷害，其後再由丁○○負責看守己○○，使己○○無法自由離開。
  (二)乙○○復與甲○○、丁○○及「阿全」等人承前基於私行拘禁之概括犯意聯絡，
    於九十一年二月十七日，丙○○搭乘友人「小娟」之車至「企業家檳榔攤」，欲
    向乙○○解釋清楚，惟丙○○步入「企業家檳榔攤」後，立刻遭二名不知名之成
    年男子強押至最裡面房間，並由乙○○示意甲○○、「阿全」及一名不知名之成
    年男子分別持鋁棒或徒手毆打丙○○（傷害部分，業據丙○○於九十二年八月十
    五日檢察官訊問時當庭撤回告訴），再由丁○○負責看守丙○○，使丙○○不能
    任意離去。
三、己○○、丙○○受拘禁期間，乙○○另超出與甲○○、丁○○、庚○○之犯意聯
    絡範圍，基於恐嚇取財之概括犯意，先出言恫嚇，使丙○○、己○○心生恐懼，
    而各簽立面額新台幣（下同）三萬元（起訴書誤載為四萬五千元）之本票二紙、
    八萬元之本票五紙（均未扣案）交予乙○○收執。再命令己○○或自行打電話予
    己○○女友彭如雯，要求彭如雯籌措四十萬元，否則將對己○○不利。嗣於九十
    一年二月十八日下午一時許，乙○○派人帶同己○○前往臺中市○○路○段三○
    八號台新銀行辦理現金卡時，己○○伺機打電話向彭如雯求救，經彭如雯報警處
    理，因而循線查獲上情，乙○○向彭如雯恐嚇取財犯行遂未得逞。
四、案經丙○○、己○○訴由臺中市警察局第一分局報告臺灣臺中地方法院檢察署檢
    察官（甲○○部分）及該署檢察官自動檢舉（丁○○、庚○○部分）偵查起訴。
　　理      由
一、訊據被告甲○○固承認有先後毆打己○○、丙○○之事實，惟矢口否認有何妨害
    自由犯行，辯稱：在鍾文竟住處時，伊是經過己○○同意，才請他一起回「企業
    家檳榔攤」，幫忙聯絡丙○○出面；丙○○則是自己到「企業家檳榔攤」，沒有
    人押他；伊是因為氣丙○○、己○○把車開走，害伊必須負擔多日租車費，才與
    「阿全」、「阿彬」共同毆打丙○○、己○○，但沒有強押或拘禁他們云云。被
    告丁○○則僅承認有依乙○○指示看守己○○、丙○○之事實，然亦矢口否認有
    何妨害自由犯行，辯稱：伊從頭到尾只有依乙○○指示看管己○○、丙○○二、
    三天，其他事情伊都未參與，也不知情云云。另被告庚○○僅承認有於九十一年
    二月十五日晚間開車載乙○○至鍾文竟住處，但隨即離去，其他事情伊都未參與
    ，也不知情云云。
二、經查：被告甲○○、丁○○、庚○○右揭犯罪事實，有以下證據可資證明：
  (一)告訴人丙○○指述：「（乙○○有無用你名義辦理信用卡或購買汽車？）他有提
    過，我有答應」等語（見原審卷第一二三、一二四頁），且有告訴人丙○○名義
    之信用卡申請書、貸款暨動產抵押契約書等附卷可稽（見一六九九一號偵卷第二
    四五、二五七頁），足見同案被告乙○○的確有以告訴人丙○○名義申請信用卡
    、貸款。
  (二)其次，告訴人丙○○所稱：「（乙○○有無在九十一年一月三十日叫你擔任保證
    人，由甲○○向富來車行租車？）有，我有與甲○○一起去車行租車」等語（見
    原審卷第一二四頁），並有富來公司租賃契約書在卷足憑（同上偵卷第二八頁）
    ，顯示被告甲○○自九十一年一月三十日下午四時三十五分起，向富來公司租用
    車牌號碼三Ｊ—七四七八號自用小客車，並由告訴人丙○○擔任連帶保證人。
  (三)再者，告訴人己○○於警詢時，指訴：「我於九十一年二月十五日二十三時左右
    ，在臺中市○○○路四○八號內被押走。被甲○○．．．及三名不知道姓名男子
    押走」、「他（指甲○○）夥同不知名三名男子．．．強行押我上三Ｊ—七四七
    八號自小客車離去」、「我被他們押往臺中市○○路三三九號內」、「（你是否
    知道．．．臺中市○○路三三九號屋主是何人？他有無參與？）好像是一名綽號
    阿火男子（指乙○○）的，有，他是其中一個押我至該地方的人」等語（同上偵
    卷第一五至一七頁），可見告訴人己○○係遭同案被告乙○○等人強行押回「企
    業家檳榔攤」，被告甲○○所辯告訴人己○○係自願跟隨其等返回「企業家檳榔
    攤」云云，與事實不符。
  (四)且被告甲○○於原審審理時，自承：「在企業家檳榔攤時，我和阿全、阿彬有打
    己○○，我用鋁棒，另外二人徒手」等語（見原審卷第一八八頁）。又林新醫院
    九十一年二月十八日出具之診斷證明書，其上記載告訴人己○○受有如事實欄所
    載傷勢（同上偵卷第二五頁），堪以認定告訴人己○○確有遭受被告甲○○等人
    毆打成傷。
  (五)而被告庚○○固否認其有共同強押告訴人己○○及傷害告訴人己○○之情事，惟
    被告庚○○雖先於檢察官訊問時供稱：「乙○○是我舅舅．．．」、「當天（指
    九十一年二月十五日晚間）我經過五權南路碰到乙○○和人發生糾紛，我有下車
    查看，但後來我就走了」、「我只有下車查看而已，我沒有押他（指己○○）」
    云云（見一六九九一號偵卷第二九七、二九八頁），然於原審九十三年六月十五
    日審理時則坦承：「．．．二月十五日我載乙○○去鍾文竟家，．．．乙○○有
    叫我看著大門，不要讓己○○離開，．．．」等語（見原審卷第一八九頁），復
    於本院九十四年二月二十四日審理時供稱：「（你自己承認乙○○有叫你擋在門
    口不要讓己○○離開？）他是有叫我在那邊看一下，．．．」等語（見本院卷第
    一○四頁）；再者，被告甲○○於九十二年七月二十三日檢察官訊問時供稱：「
    ．．．他叫乙○○『火哥』。我平常就幫他做一些雜事。就我所知是因為租車子
    的關係才抓丙○○，．．．是乙○○叫我去的，阿彬及阿全也有去。我們同一天
    也要去抓己○○，但讓丙○○跑掉了，．．．我們四人去押他們二人的，去的時
    候坐計程車，回來時開我租的車子。．．．」等語（見一六九九一號偵卷第二七
    ○頁）；且同案被告乙○○於九十二年八月六日檢察官訊問時陳稱：「（阿全是
    何人？）本名我不知道」、「（阿斌是何人？）庚○○，他是我外甥」等語（見
    一六九九一號偵卷第二九三頁），於原審法院九十四年三月十一日其被訴本件案
    件審理時供稱：「．．．九十一年二月十五日晚上有跟甲○○、庚○○、阿全到
    鍾文竟住處，庚○○是我侄子，．．．後來我有把他（指己○○）帶到企業家檳
    榔攤，那時甲○○他們打己○○我沒有看到，我在樓上有聽到聲音（誤看到聲音
    ），．．．我有叫丁○○要看守己○○不讓他離去．．．」等語，有該次審理筆
    錄影本在卷足按（見本院卷第一三五頁），且於本院九十四年四月二十八日審理
    時證稱：「（有一同到鍾文竟住處的是甲○○、你、『阿全』及綽號『阿彬』的
    庚○○？）是。當天是庚○○開車送我們去」、「（那個綽號『阿彬』的就是庚○○？）是」等語（見本院卷第一四六、一四七頁）；另證人丙○○於原審九十
    三年六月一日審理時證稱：「（在哪裡看到甲○○、庚○○？）企業家檳榔攤，
    他們兩個在該處一樓負責收帳」等語（見原審第一二三頁），可見當天一起前往
    鍾文竟住處者，確僅有被告甲○○、庚○○、同案被告乙○○及綽號「阿全」之
    男子等四人，並無另一名綽號「阿彬」或「阿斌」或黃文彬之男子，及被告庚○○在鍾文竟住處時，亦有負責看守大門，不讓告訴人己○○離開之行為。又告訴
    人己○○於警詢時復指稱被告甲○○於當天有夥同一起押其之不知名之三名男子
    毆打其成傷，核與被告甲○○所供稱：「在企業家檳榔攤時，我和阿全、阿彬有
    打己○○，我用鋁棒，另外二人徒手」等語相符，是應認被告庚○○於當天有參
    與強押及毆傷告訴人己○○之情事。至被告甲○○於檢察官訊問及原審審理時所
    稱：綽號「阿彬」或「阿斌」的男子並非庚○○，而是黃文彬云云，顯係迴護被
    告庚○○之詞，難以採憑。
  (六)告訴人丙○○復於原審審理時，以證人身分證稱：「我因朋友介紹認識丁○○，
    之後再認識乙○○，到乙○○那邊才認識甲○○」、「（認識乙○○之後是否就
    住在乙○○經營之企業家檳榔攤二樓？）是」、「（你與己○○如何認識？）他
    是我朋友的朋友，他後來沒有地方住，我就介紹他去企業家檳榔攤二樓住，他與
    我、丁○○住在一起」、「（乙○○有無叫己○○回桃園拿身分證辦貸款？）有
    ，己○○同意回去拿」、「（為何要與己○○一起開甲○○租的車離開？）己○○說他不想辦貸款，我們二個決定離開，所以一起開車走」、「（後來到哪裡？
    ）鍾文竟住處，他是我朋友，地點是臺中市○○○路四○八號」、「（九十一年
    二月十七日凌晨乙○○他們是否有叫你去臺中火車站附近？）．．．當天是我朋
    友小娟聯絡我過去的，她說她要來載我，我與她約在火車站，後來她及男友開車
    載我過去企業家檳榔攤」、「（上車前知道小娟要載你過去企業家檳榔攤？）一
    開始不知道，我說我沒有地方去，我問她要去哪裡，她說要帶我去一個地方叫我
    不用怕，後來我才知道是要去企業家檳榔攤，是小娟及（她）男友帶我進去，他
    們說這樣躲也不是辦法，叫我進去講清楚，我也同意進去」、「我是自己走進去
    的，但是有二個我不認識的男子把我押到最裡面那間，押我的不是被告這四人，
    後來乙○○就下來」、「（回去企業家檳榔攤後發生何事？）我被甲○○及其他
    二、三個人打．．．是乙○○叫甲○○他們動手打我，甲○○他們拿一支鋁棒輪
    流打我，也有用手或腳打」、「（你的行動自由有沒有受到控制？）我待在二樓
    ，沒有辦法出去，乙○○說如果再跑走，後果不只這樣」、「（丁○○、庚○○
    有沒有在那裡？）沒有」等語（見原審卷第一二一至一三○頁），復於本院九十
    四年二月二十四日審理時證稱：「（後來甲○○打完你，你被他們看守在屋內二
    樓，甲○○與丁○○、庚○○是否都知道？）甲○○、丁○○知道我在那邊，庚○○不知道」、「（甲○○、丁○○是否也有意思不讓你走？）他們二人知道我
    在裡面，但是看守的不是他們二人，是另外兩個人」、「（看守你的人，應該與
    甲○○、丁○○有關係？）當天我回到檳榔攤的時候，甲○○、丁○○也有不讓
    我離開的意思」、「（為何不讓你離開？）甲○○、丁○○、乙○○他們說車上
    的東西不見了」等語（見本院卷第一一○、一一一頁），且被告甲○○亦自承確
    有毆打告訴人丙○○乙情，並有告訴人丙○○所提出之林新醫院診斷證明書一紙
    附卷可參，可見告訴人丙○○之前開指訴應屬真實，應認被告甲○○、丁○○及
    同案被告乙○○均有對告訴人丙○○施以私行拘禁之行為，被告庚○○則未參與
    此部分犯行。
  (七)又被告丁○○於原審審理時，供稱：「是乙○○叫我看管己○○、丙○○二、三
    天不要讓他們跑掉」等語（見原審卷第一三五、一八一、一八八、一八九頁）。
    被告丁○○既明知同案被告乙○○令其看管告訴人己○○、丙○○之目的，在於
    防止告訴人己○○、丙○○任意離開，以達拘束告訴人己○○、丙○○自由之目
    的，卻仍依同案被告乙○○指示看守告訴人己○○、丙○○，其與同案被告乙○○等人就私行拘禁告訴人己○○、丙○○之犯罪事實，有犯意聯絡及行為分擔甚
    明。
  (八)且證人鍾文竟於原審審理時，證述：「（住在哪裡？）臺中市○○○路四○八號
    」、「案發五、六天前，乙○○、甲○○假裝警察要來找己○○，過了一、二天
    乙○○、甲○○又過來我家說要拿回他們的電腦螢幕，我說．．．電腦螢幕是己○○抱來的，要拿回去的話請他們找己○○談」、「（九十一年二月十五日晚上
    十一點己○○．．．丙○○是否在你住處？）他們有來找我」、「（是否在警局
    時稱看到乙○○帶三、四個人過去你家，他們並說丙○○及己○○將他的電腦螢
    幕搬到你家，所以他們要去拿回螢幕，當時乙○○的手下趁你與乙○○在講話之
    際，往二、三樓跑去，過一會，就將：：己○○押下來？）我在警局有這樣講，
    過程的確是這樣沒錯」等語（見原審卷第一七二至一七五頁）。至證人鍾文竟於
    原審審理時，雖一度為相異證詞，而稱：「當時我在洗澡，我不曉得他們怎麼進
    去的。我洗完出來後，看到有人把電腦螢幕搬走」、「二月十五日當天我洗完澡
    出來，看到電腦螢幕不在，我只看到他們搬電腦螢幕走在我家門口的背影，看背
    影有二、三個人，我沒有看到他們上車離開，後來才發現己○○．．．不見了」
    等語。惟證人鍾文竟於同次審理時，已明確表示因事隔久遠，記憶有所模糊，其
    於警詢時所為陳述應較正確，是證人鍾文竟上開證詞，亦不足採為有利被告甲○○、丁○○、庚○○之認定。
  (九)綜上所述，被告甲○○、丁○○、庚○○所辯顯係事後卸責之詞，不足採信。本
    件事證明確，其三人犯行堪以認定。
三、按刑法第三百零二條第一項所謂以其他非法方法，剝奪人之行動自由，係對於同
    條項私行拘禁之補充規定，若於剝奪被害人之行動自由後將被害人拘禁於一定之
    處所，繼續較久之時間，即屬私行拘禁。依原判決認定之事實，上訴人第一次將
    被害人拘禁於其租住處逾十二小時，第二次又將被害人拘禁於同址二日餘，依主
    要規定優於補充規定之原則，自應以私行拘禁論處，不應宣告補充規定之罪名；
    以強暴之方法剝奪人之行動自由時，若於實施強暴行為之過程中，致被害人受有
    傷害，乃施強暴之當然結果，固不另論傷害罪。惟妨害自由罪，並非以傷人為當
    然之手段，若行為人另具有傷害故意，且發生傷害結果，自應成立傷害罪名，經
    合法告訴，並應負傷害罪責，而與妨害自由罪有方法結果之牽連關係，依刑法第
    五十五條規定從一重處斷。最高法院分別著有八十六年台上字第三六一九號、八
    十九年台上字第四六七六號判決可資參照。故核被告甲○○、丁○○、庚○○所
    為，均係犯刑法第三百零二條第一項之私行拘禁罪；被告甲○○傷害告訴人己○○部分，另犯刑法第二百七十七條第一項之普通傷害罪。被告三人就右揭私行拘
    禁告訴人己○○之犯行，與同案被告乙○○及綽號「阿全」之成年男子等人有犯
    意聯絡及行為分擔；被告甲○○、丁○○就右揭私行拘禁告訴人丙○○之犯行，
    與同案被告乙○○及綽號「阿全」之成年男子等人有犯意聯絡及行為分擔；被告
    甲○○、庚○○就右揭傷害告訴人己○○之犯行，與同案被告乙○○及「阿全」
    亦有犯意聯絡及行為分擔，分別成立共同正犯。被告甲○○、丁○○先後私行拘
    禁告訴人己○○、丙○○之犯行，時間緊接，犯罪構成要件相同，顯係基於概括
    犯意為之，均應依連續犯之規定論以一罪，並各加重其刑。被告甲○○所犯私行
    拘禁及普通傷害二罪間，有手段、目的之牽連關係，應依刑法第五十五條規定，
    從情節較重之私行拘禁罪處斷。而公訴意旨認告訴人己○○受有傷害，乃被告甲○○、庚○○妨害自由犯行之當然結果，應不另論罪，尚有未合。又被告甲○○
    前因肅清煙毒條例案件，經法院判處有期徒刑三年四月確定，於八十五年七月三
    十日假釋出監，於八十七年二月二十八日假釋期滿未經撤銷假釋以已執行論，有
    卷附臺灣高等法院被告全國前案紀錄表在卷可參，其於有期徒刑執行完畢五年內
    再犯本件有期徒刑以上之罪，為累犯，應依法遞加重其刑。
四、原審就被告甲○○妨害自由及傷害之犯行，及就被告丁○○妨害自由之犯行，予
    以論罪科刑，固非無見，惟查：被告庚○○即為「阿彬」，其有參與強押及毆打
    告訴人己○○之行為（理由已於前述），與被告甲○○、丁○○就告訴人己○○
    部分之犯行，有犯意聯絡及行為分擔，原審就被告庚○○上開不利之事證未予採
    酌，率為無罪之認定，尚有未洽，認事用法顯難稱妥適。被告甲○○上訴意旨猶
    執陳詞以其僅有毆打告訴人己○○、丙○○，但未妨害他們的自由云云，其上訴
    並無理由。至檢察官上訴意旨以被告庚○○即為「阿彬」，與被告甲○○、丁○○有共犯關係等語，指摘原審判決失當，核屬有據，自應將原審判決予以撤銷改
    判。爰審酌被告甲○○、丁○○、庚○○糾眾強押告訴人己○○，並施以私行拘
    禁，被告甲○○、丁○○復於告訴人丙○○自行返回企業家檳榔攤後，對之施以
    私行拘禁，其等犯罪行為對告訴人丙○○、己○○及社會治安所生危害不輕，其
    中被告丁○○僅負責看守工作，並未對告訴人己○○、丙○○施加暴力，被告庚○○僅參與告訴人己○○部分之犯行，並未參與告訴人丙○○部分之犯行，被告
    丁○○、庚○○之涉案情節均較被告甲○○為輕；被告甲○○則參與全部之押人
    、打人行為，涉案情節較重；及被告三人事後均未坦承全部犯行，欠缺悔過之具
    體表現等一切情狀，分別量處如主文第二項及第三項所示之刑，被告庚○○部分
    並依法諭知易科罰金之折算標準，以資懲儆。
五、公訴意旨又以：(一)被告甲○○等人前往鍾文竟住處，強押告訴人己○○回「企業
    家檳榔攤」時，被告丁○○在外把風，且該次除強押告訴人己○○外，還同時強
    行將在場之鄭仁豪帶回「企業家檳榔攤」，而認被告甲○○、丁○○、庚○○此
    部分亦涉犯私行拘禁罪嫌。(二)被告甲○○、庚○○毆打告訴人己○○之犯行，被
    告丁○○亦有參與，而認被告丁○○亦涉有普通傷害罪嫌（按：此部分起訴書犯
    罪事實欄係記載「由甲○○『等人』持該店內取得不詳之人所有之鋁棒或徒手毆
    打己○○」，雖未明確提及被告丁○○亦有參與，然因論罪欄認定被告丁○○就
    被告甲○○所犯全部罪名均有共同正犯關係，而未針對傷害罪部分將丁○○予以
    排除，自應認起訴書所指傷害告訴人己○○之人，亦包括被告丁○○）。(三)告訴
    人丙○○於九十一年二月十七日返回企業家檳榔攤後，同案被告乙○○即指示被
    告丁○○、庚○○持前開鋁棒或徒手圍毆告訴人丙○○，使之受傷（傷害部分已
    據告訴人丙○○撤回告訴），並將其予以拘禁限制行動，而認被告庚○○亦有涉
    及對告訴人丙○○之妨害自由罪嫌（按：此部分起訴書犯罪事實欄係記載「並指
    示甲○○等人持前開鋁棒或徒手圍毆丙○○，．．．（丙○○撤回此傷害部分告
    訴），並將其與己○○共同拘禁限制行動」，雖未明確提及被告庚○○亦有參與
    ，然因論罪欄認定被告庚○○就被告甲○○所犯全部罪名均有共同正犯關係，而
    未針對告訴人丙○○部分將被告庚○○予以排除，自應認起訴書所指對告訴人丙○○妨害自由之人，亦包括被告庚○○）。(四)告訴人己○○、丙○○受拘禁期間
    ，同案被告乙○○指示被告甲○○「等人連續於九十一年二月十六日、二月十七
    日，分別逼迫告訴人己○○、丙○○簽發本票，否則以砍斷手腳等加害生命、身
    體之事項施以恐嚇，致告訴人己○○、丙○○不敢不從，而各簽發如事實欄所載
    本票交給同案被告乙○○；復於九十一年二月十六日恐嚇告訴人己○○，指示告
    訴人己○○打電話給彭如雯，要求籌措四十萬元，而認被告甲○○、丁○○、庚○○就同案被告乙○○所涉恐嚇取財部分亦有共同正犯關係（按：此部分起訴書
    犯罪事實欄雖未明確提及被告丁○○、庚○○有參與，惟論罪欄已明確記載其犯
    有刑法第三百四十六條第一項之恐嚇取財罪嫌）。經查：
  (一)被告丁○○否認其有參與強押告訴人己○○或擔任把風之犯行，核與被告甲○○
    於原審審理時，所供：去鍾文竟家時，丁○○沒有一起去等語相符，且同案被告
    乙○○於原審法院九十四年三月十一日其被訴本件案件審理時，及本案本院審理
    時均陳稱，其於九十一年二月十五日晚上有跟甲○○、庚○○、阿全到鍾文竟住
    處等語，均未表示被告丁○○有一同前往鍾文竟住處。而告訴人己○○於警詢及
    證人丙○○、鍾文竟於原審審理時，亦一致陳述：當天沒有看見丁○○等語。衡
    諸告訴人丙○○前所述其曾與告訴人己○○、被告丁○○同住之情，告訴人己○○既曾與被告丁○○同住，當知悉其姓名，但告訴人己○○於警詢時，僅指認同
    案被告乙○○及被告甲○○有參與押人行為，而未同時指認被告丁○○，足見被
    告丁○○並未有起訴書所載在鍾文竟住處外把風之事實。至告訴人丙○○於偵查
    中，雖曾指稱：乙○○、甲○○去鍾文竟家中押人時，丁○○也有一起去，惟證
    人丙○○於原審審理時，已明確表示：當時伊躲起來了，沒有親眼看到己○○被
    押走過程，也不知道是誰押走己○○等語（見原審卷第一二六頁）。告訴人丙○○於偵查中所述，既非陳述自己親身經歷，顯無從採為認定被告丁○○確有共同
    前往鍾文竟住處並擔任把風工作之依據。另關於起訴書所載強押鄭仁豪部分，因
    卷內並無鄭仁豪之報案紀錄或相關筆錄，顯示案發後鄭仁豪未曾出面指控遭人非
    法剝奪自由或拘禁。因此，縱使被告甲○○等人有同時將鄭仁豪帶回「企業家檳
    榔攤」之事實，亦無法據以判斷是否違反鄭仁豪之意願，自不得逕認被告甲○○
    、庚○○此部分行為，亦構成私行拘禁罪。然被告甲○○、丁○○、庚○○該部
    分行為縱使成立犯罪，與右揭論罪科刑之私行拘禁罪間，有繼續犯之實質上一罪
    關係（起訴書所載被告丁○○參與強押己○○部分）或想像競合犯之裁判上一罪
    關係（起訴書所載被告甲○○、丁○○、庚○○強押鄭仁豪部分），爰不另為無
    罪之諭知。
  (二)再者，被告丁○○否認其有參與毆打告訴人己○○之犯行，核與被告甲○○於原
    審審理時，所述：毆打己○○的人，是伊與「阿全」、「阿彬」等語相符，且告
    訴人己○○於警詢時，僅指稱當日係遭被告甲○○及不知名男子毆打，完全未提
    及被告丁○○有參與傷害之情事。此外，本院查無其他證據足以證明被告丁○○
    就傷害告訴人己○○部分，與被告甲○○、庚○○有何犯意聯絡或行為分擔，尚
    難認定被告丁○○有傷害告訴人己○○之行為。惟被告丁○○縱有傷害告訴人己○○之事實，與右揭論罪科刑之私行拘禁罪間，亦有牽連犯之裁判上一罪關係，
    爰不另為無罪之諭知。
  (三)其次，被告庚○○堅詞否認其有妨害告訴人丙○○之自由乙節，而證人丙○○於
    原審九十三年六月一日審理時證稱：「（在哪裡看到甲○○、庚○○？）企業家
    檳榔攤，他們兩個在該處一樓負責收帳」、「（回去企業家檳榔攤發生何事？）
    我被甲○○及其他兩、三個人打，乙○○當時在樓上，是乙○○叫甲○○他們動
    手打我，甲○○他們拿一支鋁棒輪流打我，也有用手或腳打」、「（當時有沒有
    看到丁○○、庚○○？）沒有」、「（上車前知道小娟要載你過去企業家檳榔攤
    ？）一開始不知道，我說我沒有地方去，我問她要去哪裡，她說要帶我去一個地
    方叫我不用怕，後來我才知道是要去企業家檳榔攤，是小娟及男友帶我進去，他
    們說這樣躲也不是辦法，叫我進去講清楚，我也同意進去，我一進去時，乙○○
    在樓下，後來他不知道跟甲○○說什麼，之後乙○○上樓，甲○○他們就開始動
    手打我」、「（丁○○、庚○○有沒有在那裡？）沒有」等語（見原審第一二三
    、一二六、一二七頁），復於本院九十四年二月二十四日審理時證稱：「（有無
    何人看著你？）乙○○交代兩個我沒有看過的人不能讓我出去，要看著，說我們
    要到那裡都要看著我們」、「（後來甲○○打完你，你被他們看守在屋內二樓，
    甲○○與丁○○、庚○○是否都知道？）甲○○、丁○○知道我在那邊，庚○○
    不知道」等語（見本院卷第一一○頁）；且被告甲○○及同案被告乙○○亦均未
    供述被告庚○○有參與告訴人丙○○部分之犯行。此外，本院復查無其他證據足
    以證明被告庚○○有就妨害告訴人丙○○自由部分，與被告甲○○、丁○○等人
    有何犯意聯絡或行為分擔，尚難認定被告庚○○有妨害告訴人丙○○自由之行為
    。因公訴人認被告庚○○所涉此部分犯罪與其右揭論罪科刑之私行拘禁罪間，有
    連續犯之裁判上一罪關係（起訴書所載被告庚○○參與強押告訴人己○○部分）
    ，爰不另為無罪之諭知。
  (四)又被告甲○○、丁○○、庚○○皆否認有依同案被告乙○○指示恐嚇告訴人丙○○、己○○簽發本票，或打電話向彭如雯要求籌措四十萬元之事實。告訴人己○○於警詢時，對於被恐嚇簽發本票或打電話籌錢之過程，僅稱：「他們．．．強
    迫我簽下五張八萬元本票」、「我有打電話給我女朋友．．．籌錢，另一名歹徒
    並告知我女朋友若不交出錢要我死得很難看」，並未明確指出究竟被何人恐嚇；
    另證人彭如雯於警詢時，係稱：「我於九十二年二月十六日十三時左右．．．接
    獲我男朋友打回來的電話，說他遭人強押住，叫我立即帶四十萬元下來臺中市，
    對方才要放人。第二通電話於十三時三十分打來，說我錢準備好了沒，叫我務必
    要在十五時前將錢送至臺中市，否則要讓我男朋友死得很難看。第三通電話於十
    四時三十分打來，問我目前在哪裡，我就回答還在籌錢中。第四通電話對方於十
    五時三十分打過來時，我聽到電話的另一頭我男朋友哭得很悽慘，對方就說你到
    底要不要將錢送過來，我回答他說我真的沒錢，對方就罵了一句話掛了電話．．
    ．對方又說叫我先將己○○的證件拿到臺中市給他，他要用己○○作人頭向法院
    購買法拍屋及申請銀行信用貸款」等語。由於證人彭如雯與同案被告乙○○等人
    並不相識，故其於警詢時，對於打電話恐嚇之歹徒，均以「對方」稱呼，亦無從
    以此辨識究竟是何人。而依現有證據即告訴人丙○○於原審審理時，所稱：「後
    來我被乙○○帶去二樓談條件，他叫我一定要辦貸款不要再跑出去，說我如果不
    辦的話要找我家麻煩，後來我簽發二張本票，面額各三萬元」、「我有聽到乙○○叫己○○打電話給女友叫女友準備四十萬元，己○○有打電話說他發生車禍對
    方要求賠償四十萬元，這些藉口是乙○○教己○○這樣講的」、「己○○有告訴
    我乙○○也是用同樣理由叫他簽四十萬元本票」等語（見原審卷第一二八至一三
    ○頁），及於本院審理時證稱：「乙○○說要我辦貸款來償還他們」等語（見本
    院卷第一一一頁），僅能證實同案被告乙○○有恐嚇告訴人己○○、丙○○簽發
    本票及打電話向證人彭如雯恐嚇取財之事實，尚無法證明被告甲○○、丁○○、
    庚○○亦參與該等恐嚇取財犯行。然公訴意旨既認被告甲○○、丁○○、庚○○
    所涉此部分恐嚇取財罪嫌，與其右揭論罪科刑之私行拘禁罪間，有牽連犯之裁判
    上一罪關係，應不另為無罪之諭知。
六、被告丁○○經合法傳喚無正當理由未到庭，爰不待其陳述逕行判決之。
據上論斷，應依刑事訴訟法第三百七十一條、第三百六十九條第一項前段、第三百六
十四條、第二百九十九條第一項前段，刑法第二十八條、第五十六條、第二百七十七
條第一項、第三百零二條第一項、第五十五條、第四十七條、第四十一條第一項前段
，罰金罰鍰提高標準條例第一條前段、第二條，判決如主文。
本案經檢察官戊○○到庭執行職務。
中      華      民      國　    九十四     年     五      月    十二　　日
                                臺灣高等法院臺中分院刑事第七庭
                                      審判長法　官　林　榮　龍
                                      　　　法　官  林　宜　民
                                      　　　法　官　許　秀　芬
右正本證明與原本無異。
如不服本判決應於收受送達後十日內向本院提出上訴書狀，其未敘述上訴之理由者並
得於提起上訴後十日內向本院補提理由書（均須按他造當事人之人數附繕本）。
　　　　　　　　　　　　　　　　　　　　　　書記官  金  珍  華
中      華      民      國　    九十四     年     五      月    十三　　日
附錄論罪科刑法條：
刑法第二百七十七條第一項：
傷害人之身體或健康者，處三年以下有期徒刑、拘役或一千元以下罰金。
刑法第三百零二條第一項：
私行拘禁或以其他非法方法，剝奪人之行動自由者，處五年以下有期徒刑、拘役或三
百元以下罰金。
                  　　　　　　　　　　　　　　　　　　　　　　　　　　　Ｒ
